【裁判字號】    90,上易,1160
【裁判日期】    900918
【裁判案由】    違反毒品危害防制條例
【裁判全文】
臺灣高等法院高雄分院刑事判決                    九十年度上易字第一一六號
    上  訴  人
    即  被  告  甲○○
右上訴人因違反毒品危害防制條例案件，不服台灣屏東地方法院八十九年度易字第一
六七九號中華民國九十年四月三十日第一審判決（起訴案號：台灣高雄地方法院檢察
署八十九年度毒偵字第二三七七號），提起上訴，本院判決如左：
    主  文
原判決撤銷。
甲○○施用第二級毒品，累犯，處有期徒刑參月，如易科罰金，以參佰元折算壹日。
     事  實
甲○○於民國八十四年間曾因違反麻醉藥品管理條例案件，經法院判處有期徒刑七月
確定，於八十九年一月二十二日執行完畢。又甲○○前因施用毒品案件，送強制戒治
期滿，經臺灣屏東地方法院檢察署檢察官於八十九年五月十一日以八十九年度戒毒偵
字第五五八號為不起訴處分確定。詎甲○○猶不知悔改，復於距上開不起訴處分後五
年內，基於施用第二級毒品安非他命之犯意，於八十九年十月十日上午十時四十分回
溯四十八小時內之某時，在不詳處所，非法施用安非他命一次，嗣於八十九年十月十
日上午十時四十分，經警採尿送驗呈安非他命陽性反應而查獲。
     理  由
一、右揭事實雖經上訴人即被告甲○○否認，被告於原審辯稱：我可能是因頭痛服用
    安田婦產科醫院交付之藥物，或因感冒服用市售之國安感冒糖漿，導致尿液檢驗
    結果呈安非他命陽性反應；我驗尿當時，在檢體採集送驗紀錄表上勾註採尿前三
    日未曾服用藥物，係不實在的，因承辦之人員跟我說沒關係，所以才如此勾註；
    本件檢驗報告倘無法達到百分之百之準確，即不應以此為認定我施用安非他命依
    據；又倘若我施用毒品，不可能於家人告知警方搜索後，即主動前往警所說明並
    接受採尿；本件未查獲任何毒品或施用器具，我事後於八十九年十一月十日另在
    潮州分局驗尿結果，並無毒品陽性反應，顯見我確實已戒除毒癮，未施用毒品云
    云。
二、經查，被告於八十九年十月十日上午十時四十分，在潮州分局採集尿液時，親自
    在檢體採集送驗紀錄表上勾註採尿前三日未曾服用藥物，有該紀錄表一紙可稽，
    被告空言否認，顯無足採。而被告上開所採尿液經送臺灣檢驗科技股份有限公司
    （行政院衛生署濫用藥物尿液檢驗機構認可證書：藥檢認可字第○○九號）初步
    以EIA酵素免疫分析法，次以 GC/MS氣相層析/質譜儀法確認檢驗結果，呈甲基安
    非他命陽性反應，有該公司出具之檢驗報告一份（報告編號：KH2000A0000000）
    足憑。按用精密儀器分析，可排除尿液測試中產生偽陽性安非他命偽陽性之可能
    ，而得到正確答案，目前最常用之確認方法為氣相層析質譜儀，以該儀器作藥物
    及其代謝產物之定性及定量分析，幾乎不會有偽陽性反應產生，有行政院退除役
    官兵輔導委員會臺北榮民總醫院八十三年四月七日（八三）北總內字第三○五號
    函可佐。再者，據安田婦產科醫院查覆於八十九年九月二十八日所開立交付被告
    服用之藥物中，未有毒品危害防制條例第二條附表二所列成份者，有負責醫師蔡
    奇璋覆函一紙可佐，是被告以服用藥物導致尿液呈甲基安非他命陽性反應，該臺
    灣檢驗科技股份有限公司之驗尿報告有誤置辯，即非可採。又安非他命經服用後
    ，於人體內有四十八小時之殘留期間，可由人體所排放之尿液中檢出，亦據前行
    政院衛生署藥物食品檢驗局八十一藥檢字第八一○九二○六號函釋明確。從而，
    被告確有於採尿前四十八小時內之某時施用安非他命一次之犯行，迨無疑義。本
    件事證明確，被告請求調查臺灣檢驗科技股份有限公司檢驗方法暨結果之證明力
    及市售國安感冒糖漿成份，核無必要，爰不予調查。至被告另於八十九年十一月
    十日在潮州分局採尿送驗結果，並無毒品陽性反應，僅足證明被告於該採尿日期
    或其前數日無施用毒品，又被告主動前往警所說明等情事，均不足以推翻上開積
    極事證所認定之事實，無從據為有利於被告之認定。此外，被告前因施用毒品案
    件，經臺灣屏東地方法院檢察署檢察官為不起訴處分確定，嗣其更於五年內施用
    毒品，並經台灣屏東地方法院以八十九年毒聲字第二八○五號裁定令入戒治處所
    施以強制戒治等事實，亦有其前科資料查註紀錄表可佐，事證明確，被告犯行洵
    堪認定。
三、核被告所為，係犯毒品危害防制條例第十條第二項之施用第二級毒品罪。其施用
    前之持有毒品行為，應為施用之高度行為所吸收，不另論罪。又被告曾因違反麻
    醉藥品管理條例案件，經台灣屏東地方法院判處有期徒刑七月，嗣經本院判決上
    訴駁回確定，於八十九年一月二十二日執行完畢，有臺灣屏東地方法院檢察署刑
    案資料查註紀錄表及臺灣高雄女子監獄出監受刑人資料表可按，其於五年內再犯
    本件有期徒刑以上之罪，為累犯，應依刑法第四十七條加重其刑。
四、被告犯罪事證既明，原審法院予以論罪科刑固非無據，惟查：(一)被告前於八十
    四年間因違反麻醉藥品管理條例案件，經法院判處有期徒刑七月確定，於八十九
    年一月二十二日執行完畢，原判決竟誤認為於八十八年八月十一日執行完畢，尚
    有未合。(二)原判決據上論結欄漏引刑法第四十一條第一項、罰金罰鍰提高標準
    條例第二條，亦有未合。被告上訴意旨不服原判決，雖無理由，惟原判決既有可
    議之處，自應由本院撤銷改判。爰審酌被告曾因施用毒品經戒治後為不起訴處分
    ，仍不知悛悔，意志不堅，復予施用，犯後猶否認犯行，態度不佳，姑念其本件
    施用犯行僅一次，尚有在襁褓中之幼兒亟需照料等一切情狀，量處如主文第二項
    所示之刑。又被告行為後，刑法第四十一條業經立法院於九十年一月四日修正為
    第四十一條第一項：「犯最重本刑為五年以下有期徒刑之刑之罪，而受六個月以
    下有期徒刑或拘役之宣告，因身體、教育、職業、家庭之關係或其他正當事由，
    執行顯有困難者，得以一元以上三元以下折算一日，易科罰金。」，並經總統於
    九十年一月十日公布施行，將易科罰金之適用範圍擴大為最重本刑五年以下有期
    徒刑之罪，而易服勞役及期間、數罪併罰之定執行刑、緩刑及易以訓誡、易科罰
    金各事項，均應依新法〈最高法院二十四年七月民刑庭總會（二）意旨參照〉，
    本件被告行為後，法律業已變更，且修正後之法律有利於被告，爰依刑法第二條
    第一項前段規定，應適用修正後刑法第四十一條第一項規定，併諭知易科罰金之
    折算標準，以資懲儆。
五、被告經合法傳喚，無正當之理由不到庭，爰不待其陳述逕行判決。
據上論斷，應依刑事訴訟法第三百六十九條第一項前段、第三百六十四條、第二百九
十九條第一項前段、第三百七十一條，毒品危害防制條例第十條第二項，刑法第二條
第一項前段、第十一條前段、第四十七條、第四十一條第一項、罰金罰鍰提高標準條
例第二條，判決如主文。
本案經檢察官朱文彬到庭執行職務。
中        華        民        國  九  十    年    九    月    十  八    日
                          臺灣高等法院高雄分院刑事第六庭
                                  審判長法官  王憲義
                                        法官  張意聰
                                        法官  范惠瑩
右正本證明與原本無異。
不得上訴。
  書記官  馬蕙梅
中    華    民    國      九十      年       九       月    二  十      日
附錄本案論罪科刑法條
毒品危害防制條例第十條第二項：
施用第二級毒品者，處三年以下有期徒刑。
                                                                        Ｆ


司法院資訊處製作；財團法人民間司法改革基金會備份。
